臺灣高等法院刑事判決　　　　　　　 100年度上訴字第3342號
上　訴　人
即　被　告　郭耀仁
上列上訴人即被告因違反毒品危害防制條例案件，不服臺灣板橋
地方法院100年度訴字第881號，中華民國100年10月7日第一審判
決（起訴案號：臺灣板橋地方法院檢察署100 年度毒偵字第1642
號），提起上訴，本院判決如下：
    主  文
上訴駁回。
    理  由
一、按依刑事訴訟法第350 條、第361 條、第362 條、第367 條
    規定，不服地方法院之第一審判決而上訴者，須提出上訴書
    狀，並應敘述具體理由，此為上訴必備之程式；其所提出之
    書狀未敘述上訴理由，或僅曾以言詞陳述上訴理由者，均應
    於上訴期間屆滿後20日內補提理由書於第一審法院。第一審
    法院經形式審查，認逾期未補提上訴理由者，應定期間先命
    補正；逾期未補正者，為上訴不合法律上之程式，應以裁定
    駁回。倘已提出上訴理由，但所提非屬具體理由者，則由第
    二審法院以上訴不合法律上之程式，判決駁回。而所謂具體
    理由，必係依據卷內既有訴訟資料或提出新事證，指摘或表
    明第一審判決有何採證認事、用法或量刑等足以影響判決本
    旨之不當或違法，而構成應予撤銷之具體事由，始克當之（
    例如：依憑證據法則具體指出所採證據何以不具證據能力，
    或依憑卷證資料，明確指出所為證據證明力之判斷如何違背
    經驗、論理法則）；倘僅泛言原判決認定事實錯誤、違背法
    令、量刑失之過重或輕縱，而未依上揭意旨指出具體事由，
    或形式上雖已指出具體事由，然該事由縱使屬實，亦不足以
    認為原判決有何不當或違法者（例如：對不具有調查必要性
    之證據，法院未依聲請調查亦未說明理由，或援用證據不當
    ，但除去該證據仍應為同一事實之認定），皆難謂係具體理
    由，俾與第二審上訴制度旨在請求第二審法院撤銷、變更第
    一審不當或違法之判決，以實現個案救濟之立法目的相契合
    ，並節制濫行上訴（最高法院97年度台上字第892 號刑事判
    決意旨參照）。
二、本件被告郭耀仁上訴意旨略以：被告因不諳法律而違法，現
    已知錯，深深後悔，明白自己所犯不當之行為，並利用服刑
    期間矯正身心云云。
三、本院查：
（一）、被告郭耀仁基於施用第一級毒品之犯意，於民國（以下
        同）99年（起訴書誤載為100 年）12月6 日13、14時許
        ，在新北市新莊區（即臺北縣新莊市，於99年12月25日
        改制更名）後港一路114 號10樓住處內，以針筒注射方
        式，施用第一級毒品海洛因一次之事實，業據被告郭耀
        仁於原審審理時供承不諱（原審卷第57頁反面）。又被
        告郭耀仁於99年12月7 日經警採集尿液送鑑定結果，確
        呈嗎啡陽性反應（按海洛因經施用進入人體後，係水解
        還原成嗎啡，再代謝排出體外，業據行政院衛生署藥物
        食品檢驗局以73藥檢壹字第030221號函文說明綦詳，而
        為本院辦理施用第一級毒品案件職務上所已知），此有
        臺灣檢驗科技股份有限公司濫用藥物檢驗報告一份在卷
        可稽（偵查卷第6 頁）。足證被告自白與事實相符，應
        堪採信。
（二）、再被告前因施用毒品案件，經臺灣板橋地方法院（下稱
        板橋地院）裁定送觀察、勒戒後，因認有繼續施用毒品
        之傾向，復經板橋地院裁定令入戒治處所施以強制戒治
        ，嗣因認無繼續戒治之必要，於94年12月6 日執行完畢
        釋放出所，並於95年1 月25日由檢察官為不起訴處分確
        定，惟被告於上開強制戒治執行完畢後5 年內，另因施
        用第一級毒品，經板橋地院以97年度訴字第1343號判決
        判處有期徒刑1 年確定；再因施用第一級、第二級毒品
        ，經板橋地院以97年度訴字第4826號判決判處應執行有
        期徒刑1 年2 月確定等情，有本院被告前案紀錄表一份
        在卷可稽（本院卷第19頁正、反面），足徵被告係於強
        制戒治執行完畢後5 年內，復有施用第一級、第二級毒
        品犯行經法院判處罪刑後，始進而再為本案施用海洛因
        之事證明確，已非毒品危害防制條例第20、23條所定之
        「初犯」或「5 年後再犯」情形（最高法院95年度第 7
        次刑事庭會議紀錄參照），自應依法論科。
（三）、核被告郭耀仁所為，係犯毒品危害防制條例第10條第 1
        項之施用第一級毒品罪。被告持有海洛因之低度行為，
        為其施用第一級毒品之高度行為所吸收，不另論罪。又
        被告郭耀仁因另犯上開施用第一級毒品罪與施用第一級
        、第二級毒品罪，分別經板橋地院以97年度訴字第1343
        號判決判處有期徒刑1 年確定；與同院以97年度訴字第
        4826號判決判處定應執行有期徒刑1 年2 月確定，嗣經
        入監接續執行前開刑期，於99年9 月5 日縮刑期滿徒刑
        執行完畢各等情，有本院被告前案紀錄表一紙在卷足憑
        （本院卷第19頁正、反面）。查被告於有期徒刑執行完
        畢5年 內故意再犯本案有期徒刑以上之施用第一級毒品
        罪，應依累犯之規定加重其刑。原審審酌被告前已有因
        施用第一級毒品經法院判處罪刑之前科紀錄，竟仍不思
        尋求正當之身心發展，再施用足以導致精神障礙、性格
        異常，甚至造成生命危險之海洛因，戕害一己之身心健
        康，對社會治安可能之危害程度非微，惟其於犯後尚知
        坦認犯行等一切情狀，依累犯之規定對被告郭耀仁判處
        有期徒刑一年各等情，均已詳敘其所憑證據、認定理由
        及量刑依據。從形式上觀察，原審判決已敘明審酌刑法
        第57 條 所列事項之理由，並無認定事實錯誤、量刑瑕
        疵或違背法令之情形。
（四）、被告提起上訴，其上訴意旨僅泛稱其本人因不諳法律而
        違法，現已知錯，深深後悔，明白自己所犯不當之行為
        ，並利用服刑期間矯正身心云云，顯非依據卷內訴訟資
        料或提出新事證，具體指摘或表明第一審判決有何足以
        影響判決本旨之不當或違法，而構成應予撤銷之具體事
        由，與刑事訴訟法第361 條第2 項所稱「具體理由」，
        尚非相當。揆諸上開說明，被告上訴應認違背刑事訴訟
        法第361 條第2 項「上訴書狀應敘述具體理由」之規定
        ，依同法第367 條前段規定，應以判決駁回上訴，並不
        經言詞辯論為之。
四、據上論斷，應依刑事訴訟法第367 條前段、第372 條，判決
    如主文。
中    華    民    國   100    年     11   月    18    日
                  刑事第十五庭審判長法  官  沈宜生
                                    法  官  吳炳桂
                                    法  官  陳坤地
以上正本證明與原本無異。
如不服本判決，應於收受送達後10日內向本院提出上訴書狀，其
未敘述上訴之理由者並得於提起上訴後10日內向本院補提理由書
（均須按他造當事人之人數附繕本）「切勿逕送上級法院」。
                                    書記官  梁駿川
中    華    民    國   100    年    11    月    21    日
附錄：本案論罪科刑法條全文
毒品危害防制條例第10條第1 項
施用第一級毒品者，處6 月以上5 年以下有期徒刑。